臺灣新竹地方法院刑事判決　　　　　　　 93年度訴字第326號
公　訴　人　臺灣新竹地方法院檢察署檢察官
被　　　告　甲○○
選任辯護人　徐國楨律師
上列被告因偽造有價證券等案件，經檢察官提起公訴（93年度偵
字第2640號）及移送併案審理（93年度偵字第3788號），本院判
決如下：
    主  文
甲○○共同連續意圖供行使之用，而偽造有價證券，處有期徒刑
肆年陸月。
偽造合作金庫銀行股份有限公司竹東分行，個人支票存款帳戶：
0000000000000號，票據號碼：0000000至0000000號之支票共伍
拾張均沒收。
    事  實
一甲○○（原名古乙軒、古幸惠）於民國92年10月初某日，因自
  知為銀行之拒絕往來戶，票信不良，為辦理分期付款購車及從
  事服飾店生意之需，乃委請其妹夫丙○○（當時原名陳燕勳）
  申請個人支票存款帳戶請領支票供其使用，經丙○○同意後，
  二人遂於同年月8日12時15分許，同至新竹縣竹東鎮○○路○
  段92號之合作金庫銀行股份有限公司竹東分行（下稱合庫竹東
  分行）申請個人支票存款帳戶：0000000000000號，並於同日
  領得首本支票簿（內含50紙空白支票，票號：0000000至00000
  00號）。詎甲○○竟利用丙○○允許其蓋用「陳燕勳」印鑑章
  於該50張支票發票人欄之機會，擅於支票簿末頁「請領新支票
  簿領取證」之存戶印鑑欄上，盜蓋丙○○上開印鑑1枚而偽造
  該私文書，足生損害於丙○○。甲○○並於92年10月下旬某日
  ，向丙○○佯稱某張支票之發票日期有誤載需印鑑蓋用以更正
  ，丙○○不疑有他而將其印鑑章帶至新竹縣竹東鎮○○路甲○○所經營之「古佳玉服飾店」交付予甲○○。甲○○遂基於為
  自己不法所有之犯意，於同年11月19日持上述「請領新支票簿
  領取證」詐向不知情之合庫竹東分行承辦人員申領第2本支票
  簿（內含50張空白支票，票號：0000000至0000000號），致合
  庫竹東分行誤認甲○○已取得丙○○之授權而陷於錯誤，依其
  申請交付第2本支票簿。得手後，甲○○旋基於意圖供行使之
  用之概括犯意，於不詳時、地，多次利用丙○○所交付之上述
  印鑑章盜蓋於第2本支票簿內之50張空白支票發票人欄，並將
  其中15張支票偽填票面金額、發票日期等事項後，以丙○○名
  義對外簽發支票，持以購入衣物供所經營之服飾店販售，其餘
  35張則均出借予具有偽造有價證券概括犯意聯絡之乙○○（由
  檢察官另行偵查起訴），由乙○○陸續填載金額、日期等事項
  後，作為客票對外向不知情之己○○及其他不詳姓名、年籍人
  士調取現款，而連續自行或與乙○○共同偽造上開支票50張，
  足生損害於丙○○。嗣丙○○於同年12月22日接獲合庫竹東分
  行行員通知其支票存款帳戶之存款金額不足，有退票之虞時，
  始悉上情。
二案經丙○○訴由臺灣新竹地方法院檢察署檢察官偵查起訴及移
  送併案審理。
    理  由
一被告甲○○對於上述事實於偵、審中均坦承不諱，核與告訴人
  丙○○、證人己○○、丙○○之妻古又如（原名古幸昱）所為
  證述相符，並有被告書立之自白書、合作金庫銀行支存客戶交
  易資料查詢單（見93年度他字第394號卷第7、8頁）、客戶全
  部資料查詢單、存戶領用票據狀態查詢單、新開戶建檔登錄單
  、存款往來對帳單、支存客戶交易資料查詢單各1份（見93年
  度偵字第2640號偵查卷第16-24頁）、支票號碼0000000號支票
  及退票理由單影本各1張（同上偵字卷第44頁）、合作金庫93
  年6 月9日合金竹東營字第0930002974號函暨所附「請領新支
  票簿領取證」、支票號碼0000000、0000000、0000000、00000
  00及000000 0號支票影本5張、存戶領用票據狀態查詢單、分
  戶交易明細表1份（同上偵字卷第48-55頁）及93年10月29 日
  合金竹東營字第0930005986號函暨所附退票理由單24張（見本
  院卷第37、39- 45頁）在卷可稽。本件事證明確，被告犯行堪
  以認定，應依法論科。
二被告盜用告訴人之印章蓋用「陳燕勳」印文1枚於「請領新支
  票簿領取證」上，而偽造該私文書用以詐向不知情之合庫竹東
  分行承辦人員領得第2本支票簿，所為係犯刑法第216條、第21
  0條之行使偽造私文書罪、第339條第1項之詐欺取財罪（其盜
  用印文為偽造私文書之階段行為，偽造私文書之低度行為則為
  行使該私文書之高度行為所吸收，均不另論罪）。次按支票乃
  表彰財產權之證券，行使或處分支票上所表彰之權利，以支票
  之占有為必要，且本件被告所偽造之支票共50張，均係於國內
  發行及流通，本身並具價格（金額）之標示，堪認係刑法第
  201 條第1項所規定之有價證券；又有價證券之偽造，以無權
  簽發之人冒用他人名義簽發者，即屬該當，被告意圖供行使之
  用，未經丙○○之明示或默示同意、授權之情形下，多次盜用
  「陳燕勳」印文做為發票人，並自行或任由乙○○填載其他票
  據記載事項而偽造前開本票50張，並進而用以購貨及由乙○○
  向他人調現，足以生損害於丙○○之信用，顯與偽造有價證券
  罪之構成要件該當，核其此部分所為，則係犯刑法第201條第1
  項之偽造有價證券罪。被告盜用告訴人之印文，為偽造有價證
  券之階段行為，又偽造後持以行使，其行使偽造有價證券之低
  度行為為偽造有價證券之高度行為所吸收，均不另論罪；至於
  被告持偽造之支票販入衣物及借予乙○○冒充客票對外調取現
  款，因其取得財物行為，原已包含於該行使偽券行為之內，且
  所交付者即該證券本身之價值，則其詐欺取財仍屬行使偽券之
  行為，亦不另成立詐欺罪名（最高法院31年上字第409號、第
  1918號判例、76年度台上字第4296號判決參照），原起訴書認
  此部分仍成立詐欺取財罪，雖不無誤會，惟公訴人業已於本院
  行準備程序時本於檢察一體之原則當庭更正起訴法條，附此敘
  明。被告前述多次偽造有價證券行為，時間緊接，所犯罪名相
  同，顯係出於概括犯意為之，為連續犯，應依刑法第56條之規
  定論以一罪，並加重其刑。又被告與乙○○就偽造有價證券共
  35張之犯行，有犯意聯絡及行為分擔，為共同正犯。被告所犯
  上開行使偽造私文書罪、詐欺取財罪及偽造有價證券罪三罪間
  ，分別具有方法、目的與方法、結果之牽連關係，應從一重之
  偽造有價證券罪處斷。爰審酌被告僅因一己資金周轉需求，即
  罔顧他人之信任，不僅以欺騙之手段取得告訴人印文藉以詐取
  空白支票簿，更擅自盜用他人印章而偽造極富流通性之票據達
  50張之多，造成告訴人無辜遭執票人催收票款之累且信用嚴重
  受損，而被告將其中35張支票借予乙○○四處行使，亦已足造
  成金融秩序之紊亂，有害交易之安全，絲毫無視於法律之制裁
  ，膽大妄為，惡性不輕；惟犯罪後已知坦承犯行等情狀，量處
  如主文所示之刑，以示懲儆。至於被告偽造之支票50張（票號
  ：0000000至0000000號）雖未扣案，仍均應依刑法第205條之
  規定，併予宣告沒收。
三移送併案意旨另以：被告與告訴人戊○○及其妻丁○○間有生
  意往來關係，丁○○因積欠被告140萬元，遂與被告協調，由
  丁○○於92年11月29日（併案意旨書漏未記載日期）交付蓋妥
  告訴人戊○○印章，付款人為第一商業銀行竹東分行、帳號
  020390號（併案意旨書亦漏未記載），票據號碼UA0000000至
  UA00000 00號空白支票14張作為質押擔保，言明非經丁○○同
  意不得簽發，被告明知未得授權，竟自行填寫金額，並將支票
  轉交乙○○，乙○○復轉交己○○而加以行使，因認被告涉有
  刑法第201條第1項之偽造有價證券罪嫌，而移送本院併案審理
  ，無非係以告訴人戊○○之指訴、證人丁○○、己○○之證述
  及被告書立之票據質押證明書1紙、支票10張為證據。訊據被
  告堅決否認有上開併案意旨所指之偽造有價證券犯行，辯稱：
  告訴人戊○○之前述14張支票係因丁○○向乙○○調借款項，
  而由其代為轉交乙○○，票面記載事項之填寫亦是由丁○○與
  乙○○二人自行協商，其並未參與支票之簽發等語。經查：
(一)告訴人戊○○訴稱：係因積欠被告140萬元，方與被告協調交
  付已蓋妥印章而未填載任何票面事項之支票14張予被告乙節，
  雖經證人丁○○於本院審理時附和其詞。然證人丁○○就與被
  告間之借貸事宜證稱：與被告有金錢往來之原因，係雙方已有
  有3、4年之借貸關係，後期因為沒有前開票給被告作為擔保，
  而陸續累積借貸金額達140萬元，至此被告才表示要其拿告訴
  人戊○○之支票留存於被告處；至於上開140萬元借款並無提
  供其他擔保，也並未於每次借款時逐次書寫借據或開立質押票
  據云云（見本院卷第112-114頁），不僅與告訴人戊○○於警
  詢時所陳稱：每次借款均由丁○○開立票據交付被告等語不符
  ，且以戊○○、丁○○與被告並無親故，140萬元之款項金額
  非微，證人所陳多次借款從未書寫借據或提供擔保部分，顯與
  常情不符。再者，證人丁○○另證稱與被告間之140萬元借款
  業已全數清償完畢云云，但證人丁○○並非毫無社會經驗之人
  ，前述支票14張如係為供借款之擔保，豈有不向被告取回支票
  後再行還款之理？又縱令被告未能依約返還質押票據，證人丁○○亦應向被告要求書寫收據以求自保，詎其竟證稱：還款是
  用現金，沒有要求被告開收據，還款時也沒有要求被告交付質
  押支票，事後也沒有將票據辦理止付云云，更與事理有違。是
  證人丁○○上開附和之詞，顯難信為真實，不足採取。
(二)又依告訴人戊○○所提出之卷附票據質押證明書1張，內容記
  載：「民國92年11月29日，因丁○○跟我借貸一百肆拾萬元，
  我本人要求丁○○開立戊○○之空白支票共14張，支票號碼由
  UA0000000至UA0000000質押給我做為擔保，非經戊○○等人同
  意不得簽發。」等語，填載日期為92年11月29日，觀其內容與
  告訴人之指訴情節似屬相符。惟訊之被告固坦言親自書寫該證
  明書，然辯稱：係因丁○○將票據交付乙○○後跳票，戊○○
  與丁○○為脫免責任，才事後要求其於93年1月25日依丁○○
  所擬稿內容照書等語，並提出證人丁○○書寫之「票據質押證
  明書」草稿1紙（見本院卷第81頁）附卷為憑。質之證人丁○○已證實前揭草稿為其親筆書寫後供被告照抄，但證述：係因
  被告說不知如何書寫，方代為擬稿云云。然被告既與證人有多
  年金錢往來，且被告亦不諱言經常從事貸放款項事務，豈有不
  知如何書寫上述內容之證明書，而反需由經營廚具行之丁○○
  擬稿供其照錄之可能？又證人丁○○於本院審理時證稱：係交
  付14張支票給被告後，約十餘日後被告方在其要求之下簽寫該
  證明書等語，亦與戊○○其先前於警詢所稱：係92年11月29日
  由甲○○提議交付支票並書寫證明書等語顯然相違。又果如證
  人丁○○所稱：書寫該證明書係為避免被告擅自簽發支票云云
  ，則告訴人戊○○及證人丁○○更應詳加填寫票據應記載事項
  ，或至少應記載票面金額，以收防止被告濫行簽發支票之效果
  ，斷不至於反行交付僅蓋妥戊○○印文之空白票據予被告致徒
  留無窮後患。遑論系爭票據倘確係為擔保借款而提出，票面復
  未為任何之記載，衡諸常情，告訴人戊○○及證人丁○○自應
  於一定之範圍內授權被告有填載之權限，當渠等未依約還款時
  被告方能填載後加以提示，以求實現債權。詎證人丁○○及前
  開證明書竟均表示交付與被告之擔保支票14張未經戊○○同意
  被告均不得簽發，則對於被告而言，如戊○○及丁○○日後拒
  不還款、又不同意被告簽發支票，除非被告甘冒偽造有價證券
  之罪責，否則被告收受該14張支票無異形同廢紙，毫無任何擔
  保效果可言，其不合邏輯之處甚為明顯，不待贅述。從而，上
  開「票據質押證明書」內容之真實性，實有可疑，要不足據為
  不利被告之證據。
(三)至於證人己○○雖證述訴外人乙○○曾交付告訴人戊○○之支
  票向其調現等語，但其此部分證述與卷附之支票10張（見93年
  度偵3788號偵查卷第53-56頁）均不足以作為認定被告有未經
  告訴人戊○○同意，擅自偽造支票之行為。
(四)此外，復查無其他積極證據證明被告確有公訴人所指此部分偽
  造有價證券犯行。惟公訴意旨認此部分與前揭論罪科刑之有價
  證券罪，有連續犯之關係，屬裁判上一罪，爰不另為無罪之諭
  知。至於告訴人戊○○、證人丁○○是否分別涉犯誣告及偽證
  罪嫌，允宜由檢察官另行詳查偵處，併此指明。
據上論斷，依刑事訴訟法第299條第1項前段，刑法第28條、第56
條、第216條、第210條、第339條第1項、第201條第1項、第55條
、第205條，罰金罰鍰提高標準條例第1條前段，判決如主文。
本案經檢察官陳宏兆到庭執行職務。
中　　華　　民　　國　　94　　年　　5　　 月　　26　　日
              刑事第二庭  審判長法  官   王銘勇
                                法  官   林秋宜
                                法  官   鄭子俊
以上正本證明與原本無異。
如不服本判決，應於送達後10日內向本院提出上訴狀（應附繕本
）。
中　　華　　民　　國　　94　　年　　5　　 月　　26　　日
                                書記官　沈藝珠
附錄本案論罪科刑法條全文：
刑法第201條
意圖供行使之用，而偽造、變造公債票、公司股票或其他有價證
券者，處3年以上10年以下有期徒刑，得併科3千元以下罰金。
行使偽造、變造之公債票、公司股票或其他有價證券，或意圖供
行使之用，而收集或交付於人者，處1年以上7年以下有期徒刑，
得併科3千元以下罰金。
